臺灣新北地方法院民事裁定
                               110年度消債職聲免字第65號
聲  請  人
即  債務人  林賢宗  

代  理  人  周嘉鈴律師
相  對  人
即  債權人  花旗（台灣）商業銀行股份有限公司


法定代理人  莫兆鴻  


代  理  人  陳正欽  
相  對  人  
即  債權人  中國信託商業銀行股份有限公司


法定代理人  利明献  


相  對  人
即  債權人  滙誠第二資產管理股份有限公司 

法定代理人  莊仲沼  


上列當事人間因消費者債務清理事件聲請免責，本院裁定如下：
    主  文
債務人林賢宗不免責。
    理  由
一、按法院為終止或終結清算程序之裁定確定後，除別有規定外
    ，應以裁定免除債務人之債務；法院裁定開始清算程序後，
    債務人有薪資、執行業務所得或其他固定收入，扣除自己及
    依法應受其扶養者所必要生活費用之數額後仍有餘額，而普
    通債權人之分配總額低於債務人聲請清算前二年間，可處分
    所得扣除自己及依法應受其扶養者所必要生活費用之數額者
    ，法院應為不免責之裁定。但債務人證明經普通債權人全體
    同意者，不在此限；債務人有下列各款情形之一者，法院應
    為不免責之裁定。但債務人證明經普通債權人全體同意者，
    不在此限：（一）於七年內曾依破產法或本條例規定受免責
    。（二）故意隱匿、毀損應屬清算財團之財產，或為其他不
    利於債權人之處分，致債權人受有損害。（三）捏造債務或
    承認不真實之債務。（四）聲請清算前二年內，因消費奢侈
    商品或服務、賭博或其他投機行為，所負債務之總額逾聲請
    清算時無擔保及無優先權債務之半數，而生開始清算之原因
    。（五）於清算聲請前一年內，已有清算之原因，而隱瞞其
    事實，使他人與之為交易致生損害。（六）明知已有清算原
    因之事實，非基於本人之義務，而以特別利於債權人中之一
    人或數人為目的，提供擔保或消滅債務。（七）隱匿、毀棄
    、偽造或變造帳簿或其他會計文件之全部或一部，致其財產
    之狀況不真確。（八）故意於財產及收入狀況說明書為不實
    之記載，或有其他故意違反本條例所定義務之行為，致債權
    人受有損害，或重大延滯程序，消費者債務清理條例（下稱
    消債條例）第132條、第133條、第134條分別定有明文。
二、查聲請人即債務人前於民國108年11月15日向本院聲請債務
    清理之前置調解，於109年1月8日經本院108年度司消債調字
    第958號調解不成立，聲請人當場聲請清算，經本院以109年
    度消債清字第26號裁定自109年8月21日上午11時起開始清算
    程序，並經本院司法事務官以109年度司執消債清字第111號
    清算事件為執行。因聲請人僅有存款新臺幣（下同）4,038
    元及88年6月出廠無清算價值之機車1部，堪認聲請人之清算
    財團財產應不敷清償財團費用、財團債務，且相對人即債權
    人亦不反對終止本件清算程序，故本院司法事務官乃於110
    年1月28日裁定終止本件清算程序，並已確定等情，業據本
    院調閱上開卷宗核閱屬實，是依前揭規定，本院即應審究本
    件聲請人是否應准予免責。
三、本院前於110年5月22日通知聲請人及相對人，就本院應否裁
    定免責表示意見，並通知其等於110年9月10日到庭陳述意見
    ，而其等意見分述如下：
(一)聲請人陳稱：伊自109年8月21日開始清算程序後，為照顧生
    病年邁之雙親以打零工方式賺取生活費，或於萬嘉環保工業
    股份有限公司兼差，平均月薪約28,000元，惟受新冠疫情影
    響，每月收入減為約24,000元。每月個人必要生活費用，依
    新北市政府公告110年度最低生活費15,600元之1.2倍即18,7
    20元，另母親林高麗入住老人長期照顧中心，每月需支出養
    護費8,000元及醫療費1,000元，父親林義雄於109年間去世
    ，胞兄林昱翔領有身心障礙手冊，現由衛生局照顧等語。
(二)相對人花旗（台灣）商業銀行股份有限公司陳稱：請詳查相
    對人是否有消債條例第133條、第134條各款不免責事由等語
    。
(三)相對人中國信託商業銀行股份有限公司陳稱：依本院109年
    度消債清字第26號裁定，相對人於聲請清算前2年收入為934
    ,440元，扣除其必要生活費用及扶養費696,312元，尚餘238
    ,128元，依消債條例第133條規定，應為不免責；另請查相
    對人是否有消債條例第134條各款不免責事由等語。
(四)相對人滙誠第二資產管理股份有限公司陳稱：消債條例立法
    理由及精神，並非欲幫助無誠意且不願努力工作清償債務之
    債務人於經濟上重生，倘准予聲請人免責，對債權人及努力
    工作按時還款之一般債務人甚或更生債務人更顯不公，亦不
    符消債條例所欲表彰之濟弱扶傾精神。請查詢聲請人於開始
    清算前二年，是否申請失業補助、低收入戶補助或職業訓練
    補助等，以利判斷聲請人是否應予不免責裁定，請裁定聲請
    人不免責等語。
四、經查：
(一)聲請人有消債條例第133條不免責事由：
  1.聲請人主張其自109年8月21日起，以打零工或於萬嘉環保工
    業股份有限公司兼差，平均月薪約28,000元，惟近來受新冠
    疫情影響，每月收入減為約24,000元，經聲請人提出其郵局
    存摺內頁為憑（本院卷第31、33頁），堪認屬實。又聲請人
    主張其於開始清算程序後每月個人必要生活費用，依新北市
    政府公告110年度最低生活費15,600元之1.2倍即18,720元，
    另母親林高麗入住老人長期照顧中心，每月需支出養護費8,
    00 0元及醫療費1,000元，並提出新北市私立安新老人長期
    照顧中心（養護型）收據為憑（本院卷第35頁）。而聲請人
    雖主張其胞兄林昱翔領有身心障礙證明，現由衛生局照顧，
    然其僅提出林昱翔於96年2月8日鑑定之中華民國身心障礙證
    明為證（本院卷第37頁），審酌林昱翔雖領有身心障礙證明
    ，然林昱翔於106、107年間尚有薪資所得41萬元、121,200
    元，有其106、107年綜合所得稅各類所得資料清單為憑（本
    院109年度消債清字第26號卷第71、73頁），且聲請人復未
    提出其他林昱翔無法負擔母親扶養義務之證明，自難認林昱
    翔目前無法負擔母親扶養義務，而應認聲請人與林昱翔仍應
    平均負擔其等母親扶養義務。則以聲請人於裁定開始清算程
    序後每月平均收入扣除個人必要生活費用及母親扶養費後，
    仍有餘額4,780元【計算式：28,000－18,720－（8,000＋1,000
    ）×1/2＝4,780】。
  2.聲請人主張其聲請清算前二年內之工作收入為949,229元（
    本院108年度司消債調字第958號卷第6頁），業據其提出郵
    局存摺內頁、收入切結書、106、107年度綜合所得稅各類所
    得資料清單、勞工保險被保險人投保資料表為證（本院108
    年度司消債調字第958號卷第6、8、9、15、20-22頁），堪
    認屬實。又聲請人主張其於聲請清算前二年內之必要支出為
    948,312元【計算式：（個人必要生活費用17,513元＋父親林
    義雄扶養費6,000元＋母親林高麗扶養費13,000元＋胞兄林昱
    翔扶養費3,000元）×24＝948,312元】（本院108年度司消債
    調字第958號卷第6、7頁），然聲請人父親林義雄扶養費應
    以5,000元、母親林高麗扶養費應以6,500元為適當，而聲請
    人胞兄林昱翔仍有工作能力，當不受聲請人給付生活費之必
    要，業經本院以109年度消債清字第26號裁定認定在案。則
    聲請人聲請清算前二年內必要支出及父母親扶養費，共計69
    6,312元【計算式：（個人必要生活費用17,513元＋父親林義
    雄扶養費5,000元＋母親林高麗扶養費6,500元）×24＝696,312
    元】。據此計算，債務人聲請清算前二年內之收入總額扣除
    必要生活費用及父母親扶養費總額後，尚餘252,917元【計
    算式：949,229元－696,312元＝252,917元】，而本件全體債
    權人於清算程序中均未受償，其等分配總額顯低於前開聲請
    人聲請清算前二年可處分所得扣除必要支出後之餘額，故認
    聲請人有消債條例第133條所定不應免責事由。
(二)聲請人無消債條例第134條各款不免責事由：
    消債條例關於清算程序以免責為原則，不免責為例外，相對
    人如主張聲請人有該條例第134條各款所定行為，自應就聲
    請人合於上開要件事實，舉證以實其說。本件相對人匯誠第
    二資產管理股份有限公司，請求調查聲請人聲請清算前二年
    是否領取失業補助、低收入戶補助或職業訓練補助等情形。
    經本院函詢結果，聲請人僅於109年4月14日以勞工保險被保
    險人身分領取勞保家屬（聲請人之父親）喪葬津貼82,050元
    ，有勞動部勞工保險局110年8月20日保職命字第1101008334
    0號函、新北市政府社會局110年8月24日新北社助字第11015
    51349號函在卷可按（本院卷第73、77、79頁），自難認聲
    請人符合消債條例第134條第2、7、8款不免責事由。此外，
    相對人並未提出證據證明聲請人有消債條例第134條其餘各
    款不免責事由，本院亦查無相關事證，自難認聲請人有消債
    條例第134條其餘各款所定不免責事由。
五、綜上所述，聲請人有消債條例第133條所定不應免責之情形
    ，復未經普通債權人全體同意其免責，揆諸首揭規定，本院
    即應為聲請人不免責之裁定。又本院為不免責之裁定確定後
    ，聲請人繼續清償債務如附表所示數額，依消債條例第141
    或第142條規定，可再行聲請法院裁定免責，附此敘明。
中　　華　　民　　國　 110　　年　　12　　月　　30　　日
                  民事第四庭  法  官  許品逸
以上正本係照原本作成。
如對本裁定抗告，應於裁定送達後10日內向本院提出抗告狀，並
應繳納抗告費新臺幣1,000 元。
中　　華　　民　　國　 110　　年　　12　　月　　30　　日
                              書記官  許丞儀
附表：
編號 債權人  債權總額  公    告 債權比率 依消債條例第133條所定數額按債權比率計算之分配額（即252,917元×公告債權比率）   依消債條例第142條所定各普通債權人應受償金額（債權金額×20%）          1 花旗（台灣）商業銀行股份有限公司 1,278,195元  58.25%      147,324元       255,639元 2 中國信託商業銀行股份有限公司  886,633元 40.40%      102,178元       177,327元 3 滙誠第二資產管理股份有限公司  29,607元 1.35%        3,414元         5,921元 備註：                                                                   1.本附表係依本院109年度司執消債清字第111號清算執行事件109年10月6日公告之債權表為據。                                                        2.計算方式為元以下四捨五入。